臺灣新竹地方法院民事判決  
109年度訴字第827號
原      告  凱基商業銀行股份有限公司


法定代理人  魏寶生  
訴訟代理人  葉啓栯  
被      告  東京都日式餐飲有限公司


法定代理人  劉雪霞  
            劉玉霞  

            巫國輝  
            邱美蓮  
            劉明忠  
            林炳偉  
訴訟代理人  林玠民律師
兼  法  定
代  理  人  陳朝欽  
            洪國銓  


被      告  劉祝霞  


上列當事人間請求返還消費借貸款等事件，本院於民國109年12
月15日辯論終結，判決如下：
    主      文
被告應連帶給付新臺幣參佰肆拾玖萬參仟肆佰陸拾壹元，及如附
表二所示之利息及違約金。
訴訟費用由被告連帶負擔。
    事實及理由
壹、程序方面：
一、按解散之公司，除因合併、分割或破產而解散外，應行清算
    ；解散之公司，於清算範圍內，視為尚未解散；公司經中央
    主管機關撤銷或廢止登記者，準用前3條之規定，公司法第2
    4、25、26條之1分別定有明文。再同法第113條準用同法第7
    9條規定：「公司之清算，以全體股東為清算人。但本法或
    章程另有規定或經股東決議，另選清算人者，不在此限。」
    ，而公司之清算人，在執行職務範圍內，為公司之負責人，
    同法第8條第2項復有明文。故有限公司未經選任清算人時，
    以其全體股東為法定清算人。經查，被告東京都日式餐飲有
    限公司（下稱東京都公司）前經經濟部於民國100年3月29日
    以經授中字第10034082750號函為廢止登記在案，此有該公
    司變更登記事項卡附卷可稽（見本院卷第81、82頁），依上
    開說明，被告東京都公司即應行清算。惟被告東京都公司並
    未進行清算程序，業經查明，有本院民事紀錄科查詢表1紙
    在卷供參（見本院卷第79頁），是以本件被告東京都公司應
    以全體股東洪國銓、劉雪霞、劉玉霞、巫國輝、邱美蓮、劉
    明忠、林炳偉、陳朝欽為清算人，並為被告東京都公司之法
    定代理人，原告已於109年12月20日具狀更正被告東京都公
    司之法定代理人為洪國銓、劉雪霞、劉玉霞、巫國輝、邱美
    蓮、劉明忠、林炳偉、陳朝欽，於法並無違誤，合先敘明。
二、被告洪國銓、劉祝霞經合法通知，未於言詞辯論期日到場，
    核無民事訴訟法第386條各款所列情形，爰依原告之聲請，
    由其一造辯論而為判決。
參、實體方面：
一、原告主張：
  ㈠被告東京都公司前於97年1月10日、97年5月7日，由被告陳朝
    欽、洪國銓、劉祝霞擔任連帶保證人，分別與原告簽立借據
    2份及授信約定書6份，約定被告東京都公司向原告之借款金
    額、借款起迄日均如附表一所示，並約定清償方式為按月給
    付本息1次，如被告東京都公司未能按期還款時，則依上開
    授信約定書第5條第1項第1款約定，即喪失期限利益，債務
    視為全部到期。詎被告東京都公司就附表一所示之債務，編
    號1部分僅攤還至98年2月9日，編號2部分僅攤還至98年2月1
    0日，即未依約按期還款，除喪失期限利益，現尚欠原告新
    臺幣（下同）3,493,461元，及如附表二所示之利息及違約
    金，而原告復於103年11月25日由萬泰商業銀行股份有限公
    司更名為凱基商業銀行股份有限公司。
  ㈡又上開債權前經原告於向鈞院聲請核發支付命令，經鈞院核
    發98年度司促字第1572號支付命令及確定證明書，復經原告
    持上開執行名義向臺灣士林地方法院聲請強制執行，經核發
    98年度司執字第45486號債權憑證在案。惟原告再次執上開
    債權憑證向鈞院聲請強制執行時，經鈞院民事執行處認定該
    強制執行之執行名義（即上開支付命令）因被告洪國銓、劉
    祝霞遷出國外而未合法送達，致上開執行名義尚未確定，因
    此就原告對被告洪國銓、劉祝霞聲請強制執行部分裁定駁回
    在案，為此，爰依消費借貸及連帶保證之法律關係提起本件
    訴訟，並聲明：如主文第1項所示。
二、被告則以：
　㈠被告東京都公司部分：
　　被告東京都公司之股東對於實際授信及還款之情形均不知情
    ，被告東京都公司對原告所提出之證據，形式真正均不爭執
    ，其他請鈞院依法審酌等語，並聲明：原告之訴駁回。
　㈡被告陳朝欽部分：
　　被告洪國銓、劉祝霞遷出國外前，未曾向被告陳朝欽知會此
    事，僅係向被告陳朝欽聲稱要籌錢，嗣後復稱籌不到錢，叫
    被告陳朝欽趕快跑。另被告陳朝欽對原告之主張及請求之款
    項均無意見等語，並聲明：原告之訴駁回。
三、本院之判斷：
  ㈠原告主張之前揭事實，業據其提出與所述相符之萬泰商業銀
    行借據、借據條款變更契約、授信約定書、放款歷史交易明
    細查詢、本院98年度司促字第1572號支付命令、更正裁定及
    確定證明書、臺灣士林地方法院98年度司執字第45486號債
    權憑證、本院109年度司執字第26505號裁定等件為證（見本
    院卷第17至76頁），而被告東京都公司、陳朝欽對於原告所
    主張之事實及請求之金額均不爭執。至其餘被告經合法通知
    ，均未於言詞辯論期日到場爭執，亦未提出任何有利於己之
    聲明、陳述或證據，以供本院審酌，本院依調查證據之結果
    及斟酌全辯論意旨，堪認原告之主張為真。
  ㈡按稱消費借貸者，謂當事人一方移轉金錢或其他代替物之所
    有權於他方，而約定他方以種類、品質、數量相同之物返還
    之契約，民法第474條第1項定有明文。次按保證債務之所謂
    連帶，係指保證人與主債務人負同一債務，對於債權人各負
    全部給付之責任者而言，此就民法第272 條第1 項規定連帶
    債務之文義參照觀之甚明，最高法院45年臺上字第1426號裁
    判意旨可資參照。經查，被告東京都公司為如附表一所示借
    款之借款人，被告陳朝欽、洪國銓、劉祝霞則均為上開借款
    之連帶保證人，又被告東京都公司未能依約按期還款，尚欠
    原告如附表二所示之本金、利息及違約金未為清償，揆之上
    開規定及說明，被告等4人自均應就如附表二所示之借款債
    務負連帶清償責任。
四、從而，原告依消費借貸及連帶保證之法律關係，訴請被告連
    帶給付如主文第1 項所示之金額、利息及違約金，即無不合
    ，應予准許。
五、據上論結，本件原告之訴為有理由，爰依民事訴訟法第385
    條第1項前段、第85條第2項，判決如主文。
中　　華　　民　　國　　109 　年　　12　　月　　29　　日
                  民事第一庭      法  官  蔡欣怡
以上正本係照原本作成。　　　　　　　　　
如對本判決上訴，須於判決送達後20日內向本院提出上訴狀。
如委任律師提起上訴者，應一併繳納上訴審裁判費。
中　　華　　民　　國　　109 　年　　12　　月　　29　　日
                                  書記官  謝國聖
附表一：
編號 借款金額 （新臺幣） 借款起訖日 （民國年.月.日） 01 3,000,000元 97.01.14起至99.01.14止 02 3,000,000元 97.05.12起至99.05.12止 

附表二：
編號 債權本金 （新臺幣） 利息起迄日 （民國年.月.日） 年利率 （%） 違約金起算日 （民國年.月.日） 備註 01 1,797,816元 98.02.09起至清償日止 6.51 98.03.10  02 1,695,645元 98.02.10起至清償日止 6.51 98.03.11  合計 3,493,461元     違約金計算方式：自違約起算日起至清償日止，逾期6個月以內者，按上開利率10%，逾期6個月以上者，逾期部分按上開利率20%加收違約金。